臺灣桃園地方法院刑事判決　　　　　　　　　　　　　九十三年度易字第二二號
　　公　訴　人　臺灣桃園地方法院檢察署檢察官
　　被　　　告　甲○○
右列被告因違反毒品危害防制條例案件，經檢察官提起公訴（九十二年度偵字第一二
一五六號），本院判決如左：
    主  文
本件公訴不受理。
    理  由
一、公訴意旨略以：被告甲○○前因妨害自由等案件，經臺灣桃園地方法院判決應執
    行有期徒刑二年確定，於民國八十八年六月三十日入監執行，嗣經假釋交付保護
    管束，於九十年四月二十二日保護管束期滿而執行完畢。詎仍不知悔改，明知海
    洛因乃屬毒品危害防制條例第二條第一項第一款所定之毒品，禁止非法持有，卻
    於九十二年（起訴書誤載為九十一年）一月八日下午，在桃園縣境某處，受一名
    真實姓名年籍不詳綽號「阿國」之成年男子（下稱「阿國」）所託，代為保管而
    持有第一級毒品海洛因五小包（毛重二公克），甲○○收受前揭毒品即置放於其
    所駕駛車號九Ｎ—二八五號自用小客車駕駛座旁扶手下置物箱內，俟「阿國」
    來取回而保管之，嗣於同日十九時許，為警在桃園縣龍潭鄉○○路七十一巷十一
    號旁前揭車內查獲，並扣得上開第一級毒品海洛因五小包，因認被告涉犯毒品危
    害防制條例第十一條第一項之持有第一級毒品罪嫌等語。
二、按已經提起公訴或自訴之案件，在同一法院重行起訴者，應諭知不受理之判決，
    刑事訴訟法第三百零三條第二款定有明文。復按刑事訴訟法第三百零三條第二款
    規定已經提起公訴或自訴之案件，在同一法院重行起訴者，應諭知不受理之判決
    ，係以已經提起公訴或自訴之同一案件尚未經實體上判決確定者為限。如果已經
    實體上判決確定，即應依同法第三百零二條第一款諭知免訴之判決，而無諭知不
    受理之可言（最高法院六十年台非字第一七三號判例意旨可資參照）。再按連續
    犯之行為業經就一部分起訴者依審判不可分之原則應就全部予以審理，不能就其
    他部分另案再行起訴；檢察官就犯罪事實之一部起訴者，其效力及於全部，即無
    從就其他部分再行起訴。已經提起公訴之案件如在同一法院重行起訴者，應諭知
    不受理之判決；牽連犯、連續犯之行為，業經就一部起訴者，依審判不可分之原
    則，應就全部予以審理，不能就牽連犯、連續犯之其他部分，另案再行起訴。如
    在同一法院再就牽連犯、連續犯之其他部分犯罪事實，再行起訴，即應諭知不受
    理之判決（最高法院四十五年度台非字第三號、四十八年度台上字第一四八號及
    五十三年度台上字第一三八三號判決意旨可資參照）。
三、經查：
  (一)本件被告於警訊及偵查中雖矢口否認有何持有、施用第一級毒品海洛因之犯行，
    辯稱：當初「阿國」係告知五包粉末乃葡萄糖，要伊代為保管，其不久即會回來
    拿走，伊根本不知該五小包粉末係海洛因云云。然被告於本院審理中已自承：案
    發當天我去向「阿國」買來要自己施用，是晚上六點多在車內施用，當時車子停
    在桃園縣龍潭鄉○○路七十一巷十一號前，施用完毒品後就馬上被查獲，我在警
    訊及偵查中否認施用毒品及稱扣案海洛因是葡萄糖，是希望能夠交保，我在法院
    說的才實在等語（參見本院卷第四二—四四、六一—六二頁）。而公訴人則係依
    被告於右揭查獲時地為警所採集之尿液經送請桃園縣衛生局檢驗結果，未檢出嗎
    啡陽性反應一情，有該局不法藥物尿液檢定書一紙在卷可參（參見九十二年度毒
    偵字第一九三號偵卷第三七頁），進而認定被告無施用第一級毒品海洛因之犯行
    ，而改依以下證據，即扣案粉末五小包，經送法務部調查局鑑驗結果，確為海洛
    因（合計淨重點七九公克）一節，此有法務部調查局調科壹字八六
    七二號鑑定通知書在卷可稽。次查，該五小包海洛因，係桃園縣政府警察局八德
    分局警員持臺灣桃園地方法院所核發之搜索票，於前揭時間，至被告桃園縣龍潭
    鄉○○村○○路七一巷十一號住處搜索時，適被告駕駛車號九Ｎ—二八五號自
    用小客車自外返家，而為警在該車內搜獲，查獲時，海洛因係分以五個透明夾鍊
    袋裝著，置放於扶手下置物箱內，並未以其他物品包裹等情，亦據證人即本件查
    獲警員傅成於偵查中證述翔實，被告雖辯稱：因「阿國」告知係葡萄糖，始代為
    保管云云，然查，葡萄糖乃吾人日常生活常用且隨手可得之物，衡諸常情，如僅
    係葡萄糖豈會另以夾鍊袋分裝後，珍而藏之託他人代為保管，並約定不久即會取
    回，被告所辯顯與經驗法則不合，堪認其自「阿國」男子收受前揭五包粉末時，
    知悉係第一級毒品海洛因而仍予收受代保管等語，認定被告於右揭時地持有第一
    級毒品海洛因之犯行而提起本件公訴，固非無見。
  (二)惟被告於右揭查獲時地為警採集之尿液經送請桃園縣衛生局檢驗，其檢驗方法係
    以ＥＭＩＴ初步篩驗及ＴＯＸＩ—ＬＡＢ複驗，因而認定被告之尿液未檢出嗎啡
    陽性反應，有上開該局不法藥物尿液檢定書一紙附卷為據。然以目前常用之尿液
    安非他命或嗎啡篩檢方式包括酵素免疫方析法（EIA,ENZYME EMMUNOASSAY）、薄
    層色層分析法（TLC,THIN LAYER CHROMATOGRAPHY）和放射免疫分析法（
    RIA,RADIOIMMUNOASSAY），在文獻報告中，確實有藥品或食物因交叉反應（
    CROSS REACTOIN），可在尿液中測試中產生偽陽性（FALSE POSITIVE）之安非他
    命或嗎啡反應。例如在EIA和TLC之尿液測試方法中，某些成藥（如減肥藥、解除
    鼻充血藥物、感冒藥劑等）中之成份因與安非他命有類似作用，而可產生與安非
    他命之交叉反應，使尿液測試呈現偽陽性。甚至尿液中的葡萄糖亦曾有報告可能
    在EIA方法測試尿液時產生偽陽性安非他命反應。致於作尿液嗎啡篩檢時，也同
    樣的可能會有偽陽性產生，譬如曾有報告服用一茶匙之POPPY SEEDS（罌粟種子
    ）或二十MG之CODEINE（止咳藥物）或相當大量之DEXTROMETHORPHAN（鎮咳藥物
    ）時，也可造成偽陽性之測試結果。但利用精密之儀器分析，將可排除偽陽性之
    可能，而得到正確的答案，因此篩檢結果必須進一步確認。在目前最常用之確認
    方法為氣相層析質譜儀（GC/MS,GAS CHROMATOGRAPHY/MASS SPECTROMETRY），此
    因乃在良好的操作條件下，以氣相層析質譜儀作藥物及其代謝產物定性及定量分
    析，幾乎不會有偽陽性反應產生。因此尿液測試時是否產生偽陽性反應，除須考
    慮其他物質產生之偽陽性外，測試方式及儀器設備亦應列入考量，此有臺灣臺北
    地方法院另案函詢回覆之行政院國軍退除役官兵輔導委員會臺北榮民總醫院八十
    三年四月七日北總內字第三五九號函影本一份附卷足憑。依前開說明，本
    件桃園縣衛生局對被告之尿液所採之檢驗方法，均僅屬於尿液檢驗中之初步篩驗
    ，是以依上開檢驗方法所得之結果，可能會有偽陽性之反應，自須進一步之確認
    檢驗加以確定之，即採氣相層析質譜分析法予以確認，以排除偽陽性產生之可能
    性。故本院為求慎重起見，特將被告之尿液再送行政院衛生署管制藥品管理局以
    氣相層析質譜儀分析法（GC/MS）檢驗結果，確檢出嗎啡及可待因陽性反應，此
    有行政院衛生署管制藥品管理局管檢字第九三三五九號檢驗成績書一
    紙附卷可稽（參見本院卷第六八頁）。準此而論，足認被告於本院審理中所辯應
    屬可採，則被告於本件應為持有後進而施用第一級毒品海洛因之犯行，方為正鶻
    ，則公訴人所認被告持有第一級毒品海洛因之犯行，容有未洽。惟被告持有後進
    而施用第一級毒品海洛因之事實與公訴人起訴被告持有第一級毒品海洛因之事實
    間，具有高度行為吸收低度行為之實質上一罪關係，應為起訴效力所及，本院仍
    得併予審理，並予以認定被告於本件應為持有後進而施用第一級毒品海洛因之犯
    行。
  (三)又查，被告前因基於非法施用第一、二級毒品之概括犯意，自九十一年十一月中
    旬某日起至九十二年十月十二日下午九時止，先後在桃園縣龍潭鄉某處及同縣龍
    潭鄉○○路「凱虹汽車賓館」一六號房等處，連續施用第一、二級毒品海洛因
    及安非他命多次之犯行，經臺灣桃園地方法院檢察署檢察官於九十二年十一月二
    十五日，以九十二年度毒偵緝字第四七三號及九十二年毒偵字第三二四九號提起
    公訴，嗣於九十二年十二月十七日由本院收案繫屬，復經本院於九十三年二月二
    十六日，以九十二年度訴字第一七九五號刑事判決分別判處有期徒刑十月、六月
    ，並定其應執行刑為一年三月。而該案判決因被告提起上訴，故至今（即九十三
    年五月十三日）仍未確定，此有本院九十二年度訴字第一七九五號刑事判決書及
    臺灣高等法院被告全國前案紀錄表各一份附卷可參。再本件係臺灣桃園地方法院
    檢察署檢察官於九十二年九月五日提起公訴，嗣於九十三年三月五日始收案繫屬
    於本院，亦有本件起訴書及本院刑事卷宗可參。經核本件公訴人起訴之犯罪時間
    （即九十二年一月八日下午）已包括於該案之犯罪時間內，且本件被告應為持有
    後進而施用第一級毒品海洛因之犯行，已如前述，均與該案之犯罪時間緊接，犯
    罪手法亦均相同，且犯罪構成要件亦相同，顯可認係基於概括犯意反覆而犯同一
    之罪名，應具有連續犯之裁判上一罪關係，依審判不可分原則，上開本院九十二
    年度訴字第一七九五號刑事判決既經臺灣桃園地方法院檢察署檢察官提起公訴，
    並先合法繫屬於本院，則該案刑事判決之效力，自應及於本件全部之犯罪事實。
    揆諸前揭說明，可認本件係已經提起公訴之案件，在同一法院重行起訴，且上開
    本院九十二年度訴字第一七九五號刑事判決至今又未確定，故本件爰不經言詞辯
    論，逕為諭知不受理之判決，以求適法。
據上論斷，應依刑事訴訟法第三百零三條第二款、第三百零七條，判決如主文。
中      華      民      國    九十三    年      五      月     十三     日
                                  臺灣桃園地方法院刑事第十二庭
                                      審判長法  官    游  紅  桃
                                            法  官    黃  永  定
                                            法  官    林  家  賢
右正本證明與原本無異。
如不服本判決，應於判決送達後十日內向本院提出上訴狀( 應附繕本 )，上訴於
臺灣高等法院。
                                            書記官    戴  育  萍
中        華        民        國    九十三    年    五    月    十四    日
